【裁判字號】    97,交抗,696
【裁判日期】    970908
【裁判案由】    違反道路交通管理處罰條例
【裁判全文】
臺灣高等法院交通事件裁定             97年度交抗字第696號
抗  告  人
即受處分人  甲○○
上列抗告人因違反道路交通管理處罰條例案件，不服臺灣士林地
方法院，中華民國97年4月29日所為裁定（97年度交聲字第439號
），提起抗告，本院裁定如下：
    主  文
抗告駁回。
    理  由
一、本件原裁定以異議意旨略以異議人即受處分人甲○○於民國
    97年2月22日12時15分許，將其所有車牌號碼DX-3376號自小
    客車停放於臺北市○○街28號之設有禁止臨時停車標線（紅
    線）處，為臺北市政府警察局交通警察大隊執勤警察以其有
    「在劃有紅線路段停車」之違規製單舉發，並加以拖吊移置
    ，惟該路段禁止臨時停車線劃設之方式草率而模糊不清，與
    周遭制式禁止臨時停車線劃設之方法不同，難以分辨是否確
    為具有規制力之交通標線，又該路段長久以來均可以停車，
    實不解為何突然遭罰，對原處分有所不服，為此聲明異議云
    云。及原處分意旨略以異議人即受處分人甲○○於97年2月2
    2日12時15分許，將其所有車牌號碼DX-3376號自小客車停放
    於臺北市○○街28號前之設有禁止臨時停車標線處，為臺北
    市政府警察局交通警察大隊執勤警察以其有「在劃有紅線路
    段停車」之違規製單舉發，並依法拖吊移置，經原處分機關
    臺北市交通事件裁決所認定違規事實明確，爰依道路交通管
    理處罰條例第56條第1項第1款之規定，裁處異議人新臺幣（
    下同）900元之罰鍰。經查異議人於97年2月22日12時15分許
    ，將其所有車牌號碼DX-3376號自小客車停放於臺北市○○
    街28號前之設有禁止臨時停車標線處，為臺北市政府警察局
    交通警察大隊執勤警察以其有「在劃有紅線路段停車」之違
    規製單舉發之事實，有臺北市政府警察局北市警交大字第A0
    4WQ2251號舉發違反道路交通管理事件通知單1紙及現場採證
    照片影本3張在卷可資佐證，且為異議人所不否認，又觀諸
    卷附之違規採證照片影本所示，異議人所有之上揭車輛，確
    係停放於設有禁止臨時停車標線之路旁，而該禁止臨時停車
    之紅實線標線，雖因年久失修而致紅漆有少部分剝落，惟仍
    可以明顯辨識該紅實線標線之存在，是異議人確有在設有禁
    止臨時停車標線處所停車（紅線停車）之違規行為，事證明
    確，堪以認定。又異議人上揭違規地點所劃設之禁止臨時停
    車標線（紅色實線標線），係臺北市交通管制工程處所劃設
    ，有臺北市政府警察局交通警察大隊97年4月1日北市警交大
    執字第09731531800號函在卷可參，而查該處所隸屬之臺北
    市交通局，經依法授權負責臺北市市區道路之交通標線設置
    事宜（參見臺北市市區道路管理規則第4條第1項第2款），
    屬市區交通標線設置之市區道路主管機關，是以負責具體規
    劃市區交通標線設置工作之臺北市交通管制工程處自屬設置
    臺北市市區交通標線之實質權責機關。而道路劃設紅色禁止
    臨時停車標線，係作為管制交通及維護安全極為重要之交通
    標線，在未塗銷之前均具其效力及公信力，應予遵守。至該
    路段劃設禁止臨時停車標線之行政措施，是否得宜，而有加
    以廢止或變更情事，人民本得尋正當管道向行政機關反映或
    陳情，尚不得自行主觀認定是項措施是否合理正確，決定遵
    循與否，況異議人係領有汽車駕駛執照之汽車駕駛人，應知
    悉且有遵守交通標誌、標線相關規定之義務，而若其對標線
    之設置有所疑義時，自應立即向主管機關查詢相關資訊，而
    非逕自以自己主觀之臆測來認定，否則道路交通秩序將無以
    維持。異議人之異議理由，應屬卸責之詞，委無可採。綜上
    所述，異議人違規行為堪以認定。原處分機關認為異議人違
    規事實明確，爰依道路交通管理處罰條例第56條第1項第1款
    之規定，裁處異議人新臺幣900元之罰鍰，核無違誤。異議
    人之異議為無理由，應予駁回。
二、抗告意旨略以抗告人即受處分人甲○○於97年2月22日12時1
    5分許，將其所有車牌號碼DX-3376號自小客車停放於臺北市
    ○○街28號之設有禁止臨時停車標線（紅線）處，為臺北市
    政府警察局交通警察大隊執勤警察以其有「在劃有紅線路段
    停車」之違規製單舉發，並加以拖吊移置，惟該路段禁止臨
    時停車線劃設之方式草率而模糊不清，與周遭制式禁止臨時
    停車線劃設之方法不同，形成強烈的對比，足見臺北市○○
    街28號絕非年久失修，且97年4月中下旬左右臺北市交通管
    制工程處補正成正規對話法，補正前、後之畫法，有天壤之
    別，補正前所劃設之紅線確實讓人難以分辨是否確為具有規
    制力之交通標線，為此抗告人深感不服等。
三、按標誌、標線、號誌之設置、養護及號誌之運轉，由主管機
    關依其管轄辦理之。又所謂主管機關，指公路主管機關、市
    區道路主管機關及警察機關。又標線之設置，線條：以實線
    或虛線標繪於路面或緣石上，用以管制交通者（五）紅實線
    ：設於路側，用以禁止臨時停車，道路交通標誌標線號誌設
    置規則第4條第1項、第5條、第149條第1項第1款第5目分別
    定有明文。又在禁止臨時停車處所不得停車，道路交通安全
    規則第112條第1項第1款亦定有明文。又汽車駕駛人停車時
    ，在禁止臨時停車處所停車者，處新臺幣600元以上1,200元
    以下罰鍰，道路交通管理處罰條例第56條第1項第1款亦規定
    甚明。查抗告人甲○○並不否認於97年2月22日12時15分許
    ，將其所有車牌號碼DX-3376號自小客車停放於臺北市○○
    街28號畫有紅線路段處所之事實，且有臺北市政府警察局北
    市警交大字第A04WQ2251號舉發違反道路交通管理事件通知
    單1紙及現場採證照片影本3張在卷可資佐證，而本件抗告人
    經員警舉發違規停車之路段紅線，經查確為臺北市交通管制
    工程處所劃設，有臺北市政府警察局交通警察大隊97年4月1
    日北市警交大執字第0973153800號函在卷可稽，又該紅色禁
    止臨時停車線，雖有些許污損不清之處，然該標線係劃設於
    路面，並無任何遮蔽物，平日之日曬雨淋，加上行人行走、
    車輛經過，本足以讓該禁止臨時停車線受到磨損，而不如初
    設時清晰，惟該處所劃設之紅線，並未達到無法辨識之程度
    ，即仍得認定係本於上開規定所設置之禁止臨時停車線，而
    足以達到告知駕駛者禁止於該處臨時停車之目的。再道路劃
    設紅色禁止臨時停車標線，係作為管制交通及維護安全極為
    重要之交通標線，在未塗銷之前均具其效力及公信力，應予
    遵守。至該路段劃設禁止臨時停車之紅色標線之行政措施，
    是否得宜，而有加以廢止或變更情事，人民本得尋正當管道
    向行政機關反映或陳情，尚不得自行主觀認定是項措施是否
    合理正確，決定遵循與否，況從照片上一看一般人即知前揭
    地方係劃有紅實線之路側，係禁止臨時停車之地方，本件抗
    告人違規事實明確，原審因認原處分機關就抗告人前開之違
    規行為，援引前揭規定裁處抗告人罰鍰900元之處分，並無
    不當，而駁回抗告人於原審之異議，揆諸前揭之規定，經核
    於法並無違誤，本件之抗告為無理由，應予駁回。
四、依道路交通管理處罰條例第89條，道路交通案件處理辦法第
    26條，刑事訴訟法第412條裁定如主文。
中    華    民    國    97    年    9     月    8     日
                  刑事第九庭  審判長法  官 陳貽男
                                    法  官 周盈文
                                    法  官 許宗和
以上正本證明與原本無異。
不得再抗告。
                                    書記官 林淑貞
中    華    民    國    97    年    9    月     9     日


司法院資訊處製作；財團法人民間司法改革基金會備份。
